# 同一控制下企业合并的账面确认及报表列示

提问人：swc14995 时间：2014-03-27 11:59:30
请教各位大侠，本人在实际工作中关于同一控制下的企业合并碰到了一些问题，如下： 1 、 08 年取得的同一控制下的股权投资，对于支付对价大于被投资方的账面净资产份额之间的差异采用了 10 年摊销（依据会计制度） 10 年使用会计准则，依据 38 号准则，应将剩余未摊销的差异一次调整留存收益，企业未进行调整，现此部分差异仍留在长期股权投资 成本中，现在这部分差异应该如何调整？ 2 、关于 38 号准则中的一次性调整留存收益，是否应同步调整盈余公积和未分配利润？对于这二者的调整在所有者权益变动表中，又应该 如何列示？
两点疑问，求高手指教，不胜感激！

回答人：chenyiwei
对子公司的长期股权投资的衔接规定应执行《企业会计准则解释第 1 号》第七条，而不是 38 号准则第五条。 根据《企业会计准则解释第 1 号》第七条，“企业在首次执行日以前已经持有的对子公司长期股权投资，应在首次执行日进行追溯调整，视同该子公司自最初即采用成本法核算。执行新会计准则后，应当按照子公司宣告分派现金股利或利润中应分得的部分，确认投资收益。” 因此，你说的原制度下股权投资借方差额，应在首次执行日追溯调整资本公积处理，首次执行日的资本公积（资本溢价）不足冲减的部分，应调整留存收益。

提问人：swc14995 时间：2014-03-29 22:54:10
谢谢陈老师的解答！ 抱歉，可能我一开始没有表述清楚，公司并没有取得控制，只是取得了重大影响（25%）的股权。 这按照解释 1号规定，是否适用“投资企业对于首次执行日之前已经持有的对联营企业及合营企业的长期股权投资，如存在与该投资相关的股权投资借方差额，还应扣除按原剩余期限直线摊销的股权投资借方差额，确认投资损益。”这样的处理？ 也就是说，应该将尚未摊销掉的初始投资高于可辨认净资产对应份额部分一次性计入投资收益？我这样的理解对吗？

回答人：chenyiwei
应该是将该差额按原剩余年限继续直线法摊销，不能一次计入投资收益。 38 号准则第五条第（一）项的规定不适用于这种情况，因为这并不是企业合并。

提问人：swc14995 时间：2014-03-31 10:33:46
谢谢陈老师！ 按照您说的，“应该是将该差额按原剩余年限继续直线法摊销，不能一次计入投资收益。 38 号准则第五条第（一）项的规定不适用于这种情况，因为这并不是企业合并。” 我在网上查一下，有说这部分转换时尚未摊销完毕的账面价值直接计入转换后的股权投资成本，不再摊销， 也有说将这部分尚未摊销完毕的借方差额继续在剩余年限摊销，到底哪一种是权威的操作方法？ 想知道是否有具体的出处？

回答人：chenyiwei
解释 1 号的规定应该是最新和最权威的，在解释 1 号以后没有发布过关于此问题的更新会计处理规定。